【裁判字號】    96,勞訴,17
【裁判日期】    970717
【裁判案由】    損害賠償
【裁判全文】
臺灣彰化地方法院民事判決  96年度勞訴字第17號
原      告  丁○○
訴訟代理人  劉惠利律師
複 代理 人  甲○○
被      告  普暉機械股份有限公司
法定代理人  丙○○
訴訟代理人  陳忠儀律師
            劉雅榛律師
上列當事人間請求損害賠償事件，本院於民國97年7月3日言詞辯
論終結，茲判決如下：
    主  文
被告應給付原告新台幣參佰零捌萬壹仟伍佰柒拾玖元，及自民國
九十六年十月十九日起至清償日止，按年息百分之五計算之利息
。
原告其餘之訴駁回。
訴訟費用由被告負擔百分之四十八即新台幣參萬零捌佰肆拾伍元
，餘由原告負擔。
本判決原告勝訴部分於原告以新台幣壹佰萬元為被告供擔保後，
得假執行；但被告以新台幣參佰零捌萬壹仟伍佰柒拾玖元為原告
預供擔保，得免為假執行。
原告其餘假執行之聲請駁回。
    事實及理由
一、原告起訴主張：
  (1)原告受僱於被告，於民國95年5月25日與莊慶宗、黃永茗二
    位資深人員在廠房測試樓承板成型機時，因該機器未具備自
    動斷電系統，且被告未對原告施以從事工作及預防災變所必
    要安全衛生教育訓練，致原告於進入該機器內幫忙鎖緊零件
    時，兩側上肢自手肘處遭鐵板切斷，造成原告殘廢已無法工
    作。被告明知原告因此職業災害而喪失勞動能力，竟於96年
    8月16日以存證信函向原告表示終止僱傭契約，至今分文未
    賠償原告。本件職業災害係因被告令原告操作之機器未設置
    安全措施，及未對原告施以從事工作及預防災變所必要安全
    衛生教育訓練所致，爰依民法第184、193第1項、195第1項
    規定提起本訴，茲請求賠償如下：
    勞動能力減少部分：原告因本件職業災害造成第三級殘廢
      ，參照勞工保險條例殘廢給付標準表，減少勞動能力75%
      ，以原告月投保薪資新台幣（下同）28,800元為計算基準
      ，原告每月減少之勞動收益為21,600元，又原告於96年8
      月16日遭被告解僱，迄65歲退休尚有41年2個月之工作能
      力，扣除中間利息後，被告應賠償原告減少勞動能力之損
      害5,885,657元。
    精神慰撫金部分：原告已結婚並有二名幼兒須撫養，遭此
      人生巨變致雙手殘廢，身心受有極大之創傷，前途一片茫
      然，原告原為家中經濟支柱，現已無法工作，造成家人之
      負擔，所受之折磨難以言諭，爰請求被告賠償精神慰撫金
      500,000元以玆慰藉。
    綜上，原告因本件職業災害成殘，爰依侵權行為法律關係提
    起本訴，並聲明：被告應給付原告6,385,657元，及自起訴
    狀繕本送達翌日起至清償日止，按年息5%計算之利息；訴訟
    費用由被告負擔；願供擔保，請准宣告假執行。
二、被告則以：
  (1)被告為從事機械製造之廠商，而造成本件意外事故之機器係
    客戶所訂購之「樓承板成型機」，該機器並非被告從事製造
    作業之機械，而係依據客戶之訂購所生產者，故該機器因此
    並未設置自動斷電系統，不得因而認定被告成立侵權行為。
  (2)原告雖任職於被告公司，然係類似學徒者，由被告分派擔任
    不具技術性質之工作。被告所生產之機器，係由擔任機械試
    車技術員之黃永茗、莊慶宗負責試車工作。本件意外事故係
    因原告未經被告及試車技術員之同意，於未切斷電源之情形
    下，私下擅自進入機器中，且又自行碰觸感應器（Encoder
    ，編碼器）致機器啟動運轉，始造成受傷。
  (3)依被告所公布之「工作安全與衛生標準」規定：「任何人員
    非經許可，不得擅自拆修機器設備或擅自操作任何機器設備
    」，而該樓承板成型機早已組裝完成，原告並非該機器之試
    車技術員，本不得進入機器中，其私下擅自進入該機器中，
    復未先切斷電源，故原告所受之傷害係因自身之行為所造成
    ，被告對此並無故意或過失可言。
  (4)又縱使貴院認被告應予賠償，亦應以最低投保薪資為計算標
    準，且僅能計算至原告60歲為止。且原告已受領被告及勞工
    保險局給付之1,964,110元，應予扣除。
  (5)原告請求之精神慰撫金金額過高，應予酌減。又原告對於其
    損害之發生顯然有重大過失，應依民法第217條規定減輕或
    免除被告之責任等語資為抗辯，並聲明：原告之訴駁回；訴
    訟費用由原告負擔；如受不利之判決，願供擔保請准宣告免
    為假執行。
三、法院之判斷：
  (1)原告主張其受僱於被告，於95年5月25日因職業災害，致兩
    上肢自手肘處遭機器截斷之事實，業據其提出診斷證明書2
    紙、相片6張為證，且為被告所不爭執，堪信為真實。經查
    ，兩上肢三大關節中，各有二大關節喪失機能者，為第三級
    殘廢，而「三大關節」，係指「肩關節」、「肘關節」及「
    腕關節」; 「喪失機能」，則係指關節完全強直或完全麻痺
    狀態者。本件原告兩手腕及兩肘關節功能喪失，有童綜合醫
    院及長庚紀念醫院出具之診斷證明書可稽，是原告主張其受
    有第三級殘廢，勞動能力喪失75%之事實，堪予採信。
  (2)按雇主對於使用動力運轉之機械，具有顯著危險者，應於適
    當位置設置有明顯標誌之緊急制動裝置，立即遮斷動力並與
    制動系統連動，能於緊急時快速停止機械之運轉。勞工安全
    衛生設施規則第45條定有明文。原告主張被告提供其操作之
    機器未設置相關安全措施之事實，為被告所承認，被告雖辯
    稱該機器係客戶所訂購云云，惟被告既令原告操作測試該機
    器，自應使該機器符合勞工安全衛生法規之相關規定，其上
    開所辯，並不能據以免責。
  (3)次按雇主對勞工應施以從事工作及預防災變所必要之安全衛
    生教育、訓練。勞工安全衛生法第23條第1項定有明文。原
    告主張被告未曾對其施以從事工作及預防災變所必要安全衛
    生教育訓練，此為被告所否認，自應由被告負舉證證明之責
    。被告雖提出「工作安全與衛生標準」表並聲請傳喚證人莊
    慶宗到庭證稱公司有對員工進行教育訓練等語。惟查，被告
    所提出之「工作安全與衛生標準」表，並不足以證明被告曾
    對員工進行表列之教育訓練，而證人莊慶宗係被告僱用之員
    工，其證詞難免有偏頗之虞。況且證人莊慶宗到庭證稱「原
    告那天的工作就是幫忙試車」，其前卻由被告提出聲明書聲
    稱「．．．本人與黃永茗先生於廠內預試車。當時在無人授
    意之情況，丁○○先生在機器總電源未切斷之狀態下，即進
    入機器中」，前後矛盾，避重就輕，顯有迴護被告之情形，
    是其證詞不能遽採。再者，證人即目擊本件職業災害發生之
    被告前員工乙○○到庭結證稱事故發生當時，黃永茗站在控
    制箱前面，就在原告旁邊，原告是在機器裡面，黃永茗在外
    面等語綦詳，既被告資深員工黃永茗並未阻止原告進入該機
    器內，益徵被告並未對員工進行教育訓練，被告上開所辯，
    自難採信。
  (4)又按違反保護他人之法律，致生損害於他人者，負賠償責任
    ；法人對於其董事或其他有代表權之人因執行職務所加於他
    人之損害，與該行為人連帶負賠償之責任。民法第184條第2
    項前段、第28條分別定有明文。被告之負責人違反保護他人
    之法律，有如前述，被告自應負賠償責任。
    茲就原告得請求賠償之金額分述如下：
    勞動能力減少部分：
      原告年薪為345,600元，離65歲退休，尚可工作41年2個月
      ，基此計算，以原告第三級殘廢減少勞動能力75%，原告
      所受損害為5,883,158元【計算式：[345600*22.00000000
      （此為41年之霍夫曼係數）+345600*0.167*（22.0000000
      0-00.00000000）]*75%=0000000（小數點以下四捨五入）
      】。
    精神慰撫金部分：
      按慰撫金數額之認定，除依當事人所受身體上及精神上痛
      苦程度及所造成之影響予以衡量外，尚須斟酌雙方之身分
      、資力與加害之程度及各種情形以資核定。本院斟酌兩造
      之教育程度、身分、地位、經濟狀況及原告所受痛苦之程
      度等一切情狀，認原告請求非財產上損害即精神慰撫金50
      0,000元，尚屬適當。
  (4)被告又辯稱：縱使被告應予賠償，亦應以最低投保薪資為計
    算標準，且僅能計算至原告60歲為止云云。惟查，本件職業
    災害發生前，原告每月薪資為288,000元，此為被告所不爭
    ，而強制退休年齡，依現行勞動基準法規定為65歲，故被告
    上開所辯於法無據，委無可採。
  (5)被告另辯稱：原告已受領被告及勞工保險局給付之1,964,11
    0元，應予扣除云云。原告雖未爭執受領1,964,110元，惟其
    中1,441,440元係勞工保險局給付之傷病給付、殘廢給付；
    其中412,670元係被告給付之薪資、醫藥費，均與原告本件
    請求項目無關，被告自不得主張扣除，餘110,000元則為被
    告給付之慰問金，被告主張扣除，為有理由。
  (6)末按損害之發生或擴大，被害人與有過失者，法院得減輕其
    賠償金額，或免除之。民法第217條第1項定有明文。本件原
    告應知其所操作之樓承板成型機為大型機械，具有危險性，
    仍於未切斷電力情形下進入機器內部，致遭機器截斷兩上肢
    ，對本件職業災害之發生，亦難辭過失之責，茲審酌兩造過
    失程度，酌情認兩造應各負五成之過失責任。
  (7)綜上所述，原告得請求被告連帶賠償之金額為3,081,579元
    （0000000＋500000）×5/00－000000）。從而，原告本於
    侵權行為之損害賠償請求權，請求被告連帶賠償3,081,579
    元，及自起訴狀繕本送達翌日即96年10月19 日起至清償日
    止，按年息5%計算之法定遲延利息，洵屬正當，應予准許，
    至逾此部分所為之請求，則無理由，應予駁回。
四、兩造均陳明願供擔保聲請宣告假執行或免為假執行，經核於
    原告勝訴部分，於法均無不合，爰分別酌定相當擔保金額宣
    告之。至於原告敗訴部分，其假執行之聲請，已失所附麗，
    應併予駁回。
五、本件事證已臻明確，兩造其餘之主張陳述及證據資料，核與
    本判決所得之心證及結果不生影響，爰不逐一論述，附此敘
    明。
六、訴訟費用負擔之依據：民事訴訟法第79條。
中    華    民    國    97    年    7    月    17    日
                  民事第二庭    法  官  施錫揮
以上正本係照原本作成。
如對判決上訴，應於判決送達後20日內向本院提出上訴狀。
中    華    民    國    97    年    7    月    17    日
                                書記官  黃鏽金


司法院資訊處製作；財團法人民間司法改革基金會備份。
